【裁判字號】    97,簡上,145
【裁判日期】    970619
【裁判案由】    詐欺
【裁判全文】
臺灣臺北地方法院刑事判決             97年度簡上字第145號
上  訴  人
即  被  告  乙○○
上列被告因詐欺案件，不服本院中華民國97年2月26日97年度簡
字第928號第一審簡易判決（聲請簡易判決處刑案號: 臺灣臺北
地方法院檢察署97年度偵字第3085號），提起上訴，本院管轄第
二審之合議庭審理，並判決如下：
    主  文
上訴駁回。
    事  實
一、乙○○在主觀上應有預見不詳姓名年籍之成年人收集他人金
    融帳戶之目的，係欲供詐欺犯罪用，竟基於幫助他人犯詐欺
    取財之不法所有意圖之不確定故意，於民國96年12月31日至
    臺北縣中和市○○街338號之彰化商業銀行南勢角分行申請
    變更其前向該銀行申設之00000000000000號帳戶之印鑑章等
    手續後，至97年1月8日期間內某日，將其所申設之上開帳戶
    之存摺、印章、提款卡及密碼，交付予姓名年籍不詳之成年
    人，供該成年人作為向不特定民眾詐欺取財犯罪使用。嗣於
    97年1月8日22時許，甲○○利用電腦連上雅虎奇摩網站即時
    通，與姓名年籍不詳自稱「小燕」之成年人通話，「小燕」
    向甲○○佯允援交，但要求其至自動櫃員機輸入資料，以確
    認其是否為警察人員。甲○○不疑有他，而陷於錯誤，於同
    日至嘉義市○區○○路6111號統一超商內所設置之中國信託
    商業銀行自動櫃員機，依對方指示進行操作，而將其帳戶內
    之存摺款新臺幣（下同）29983元匯至乙○○交付他人使用
    之上開帳戶內，甲○○至此始知受騙，而報警處理。
二、案經臺北縣政府警察局新店分局報告臺灣臺北地方法院檢察
    署檢察官偵查聲請簡易判決處刑。
    理  由
一、上訴人即被告乙○○經合法傳喚未到庭陳述。惟其於警詢及
    偵查中均坦承上開彰化商業銀行南勢角分行00000000000000
    號帳戶係其所申請開立，曾於96年12月底至該行辦理更換手
    續等情不諱（參偵3085號卷第4、24頁），惟矢口否認有何
    幫助詐欺取財之犯行，其於警詢及偵查中均辯稱: 該帳戶於
    96 年12月底申請後，伊將存摺、印章、提款卡放在一個塑
    膠袋內，但未使用就整個塑膠袋遺失了云云。惟查:
  (一)彰化商業銀行南勢角分行00000000000000號帳戶係被告於93
    年5月26日向該銀行所申請開立，以及被告於96年12月31日
    曾至該行更換新印鑑等情，為被告於警、偵訊時供明在案，
    並有彰化銀行97年2月15日彰南勢角字第0970319號函暨所附
    之開戶資料在卷可稽（參同上偵卷第19-20頁）。
  (二)被害人甲○○於97年1月8日22時許，利用電腦上雅虎奇摩網
    站即時通，與姓名年籍不詳自稱「小燕」之成年人達成援交
    協議後，於同日至嘉義市○區○○路6111號統一超商內所設
    置之中國信託商業銀行自動櫃員機，依對方指示操作，而將
    其帳戶內之存摺款29983元匯至被告交付他人使用之上開帳
    戶內等情，亦據證人乙○○於警詢時指陳在案（參同上偵卷
    第7-8頁。證人甲○○雖未於本院審理時到庭作證，但被告
    於本院調查證據時未到庭就證人於警詢中之證詞之證據能力
    表示異議，依刑事訴訟法第159條之5第2項自得為證據，附
    此敘明。），並有被害人甲○○所提出之中國信託商業銀行
    自動櫃員機交易明細表、被告申設之上開帳戶交易明細查詢
    在卷可按（參同上偵卷第10、21頁）。
  (三)被告雖否認有何幫助詐欺取財之犯行，並以上詞置辯。但查
    : 被告始終無法提出其遺失存摺等資料之相關事證供本院查
    證。且衡之常情，一般人帳戶遺失，通常均會立即報警或向
    金融機構掛失止付，以防存款遭盜領或帳戶遭不當使用。本
    件被告係於96年12月31日至彰化商業銀行南勢角分行更換印
    鑑，已如前述。顯見其當時應有須求，而特別至銀行辦理上
    開手續。是果該新領的存摺等資料遺失，則何以其均未向警
    方報案或向銀行申請掛失止付，其不合常理甚明。另自不法
    詐騙犯罪者之角度觀之，其等既知以他人之帳戶掩飾犯罪所
    得，當係聰明狡詐之徒，而非智商愚昧之人，自當知社會上
    一般正常之人如帳戶存摺、印章、提款卡遭竊或遺失，為防
    止拾得或竊得之人盜領存款或將帳戶作為不法使用，必於發
    現後立即報警或向金融機構辦理掛失止付。在此情形下，如
    仍以此帳戶作為其等向被害人詐騙，並誘使被害人將款項轉
    入或匯入該帳戶，將因帳戶所有人掛失止付而無法提領，而
    無法得償其犯罪之目的。是該行詐騙之人必確定該帳戶所有
    人不會去報警或掛失止付，其可完全掌控帳戶，始會以該帳
    戶作為被害人匯款之帳戶。而此等確信，在該帳戶係拾得、
    竊得或其他未經帳戶所有人同意而取得之情形，實無發生之
    可能。是被告辯稱其帳戶存摺、印章及提款卡係遺失而不知
    去向云云，顯有重大悖情之處，殊不足採。被告所申請之上
    開帳戶之存摺、印鑑、提款卡及密碼，應係被告提供予姓名
    年籍不詳成年人使用無疑。
  (四)按刑法之故意犯，可分為直接故意與不確定故意，所謂不確
    定故意即指行為人對於構成犯罪之事實，預見其發生而其發
    生並不違反其本意，刑法第13條第2項定有明文，而金融帳
    戶申請甚為簡易方便，亦無信用徵信問題，任何人如有使用
    金融帳戶之需要，大可自行開戶，衡情並無將錢存入他人帳
    戶再予使用之理，如非供犯罪出入之帳戶或其他不法目的，
    應無隱匿自己名義而使用他人金融帳戶之必要，且銀行帳戶
    可供存匯、提領，乃一般人在日常生活經驗所知，故如非欲
    利用「人頭帳戶」作不法犯罪，豈有向人收集銀行帳戶使用
    之必要。而近來以各種理由，撥打至一般民眾家裡，佯稱退
    稅、退費、欠款、查詢帳戶、中獎、代辦貸款等方式詐欺取
    財之犯罪類型層出不窮，該等犯罪多數均利用人頭帳戶作為
    出入帳戶，已經媒體廣為披載，被告係智力成熟之人，對此
    應知之甚詳，竟仍將銀行存摺隨便出售予不詳人士，而被利
    用為犯詐欺取財罪之出入帳戶使用，此當為被告所能預見，
    且其發生並未違反被告本意，是被告有幫助不法之徒利用其
    帳戶犯詐欺取財罪之不確定故意已至為顯然。從而，本案被
    告幫助詐欺之犯行，事證明確，洵堪認定，應依法論科。
二、核被告所為，其基於幫助之犯意，提供系爭帳戶相關證件，
    為他人之詐欺取財犯行提供助力，係犯刑法第30條第1項、
    第339條第1項之幫助詐欺取財罪。被告幫助他人犯前開罪名
    ，為幫助犯，應依刑法第30條第2項之規定，按正犯之刑減
    輕之。原審以被前開犯行，事證明確，依刑事訴訟法第449
    條第1項前段、第3項、第454條第2項，刑法第30條第1項前
    段（漏載第30條第2項）、第339條第1項、第41條第1項前段
    、刑法施行法第1條之1等規定，量處被告有期徒刑2月，並
    諭知易科罰金之折算標準，其認事用法及量刑均屬妥適。被
    告仍執陳詞上訴，為無理由，自應將其上訴駁回。
三、一造辯論判決：
    被告本院經合法傳喚，無正當之理由不到庭，爰不待其陳述
    ，逕行判決。
據上論斷，應依刑事訴訟法第455條之1第1項、第3項、第371條
第368條，判決如主文。
本案經檢察官杜慧玲到庭執行職務。
中    華    民    國    97    年    6     月    19    日
                  刑事第四庭  審判長法  官  劉慧芬
                                    法  官  呂政燁
                                    法  官  李桂英
上正本證明與原本無異。
不得上訴。
                                    書記官  嚴君珮
中    華    民    國    97    年    6     月    19    日
附錄本案論罪科刑法條全文：
中華民國刑法第339條
（普通詐欺罪）
意圖為自己或第三人不法之所有，以詐術使人將本人或第三人之
物交付者，處5年以下有期徒刑、拘役或科或併科1千元以下罰金
。
以前項方法得財產上不法之利益或使第三人得之者，亦同。
前二項之未遂犯罰之。


司法院資訊處製作；財團法人民間司法改革基金會備份。
